【裁判字號】    89,台上,3709
【裁判日期】    890629
【裁判案由】    公共危險
【裁判全文】
最高法院刑事判決                              八十九年度台上字第三七○九號
    上  訴  人  甲○○
右上訴人因公共危險案件，不服台灣高等法院台南分院中華民國八十七年五月二十七
日第二審判決（八十七年度上訴字第六二六號，起訴案號：台灣嘉義地方法院檢察署
八十六年度偵字第八○六八號），提起上訴，本院判決如左：
    主  文
上訴駁回。
    理  由
按刑事訴訟法第三百七十七條規定，上訴於第三審法院，非以判決違背法令為理由，
不得為之。是提起第三審上訴，應以原判決違背法令為理由，係屬法定要件。如果上
訴理由狀並未依據卷內訴訟資料，具體指摘原判決不適用何種法則或如何適用不當，
或所指摘原判決違法情事，顯與法律規定得為第三審上訴理由之違法情形，不相適合
時，均應認其上訴為違背法律上之程式，予以駁回。本件上訴人甲○○上訴意旨略稱
：（一）、上訴人案發當天因飲酒過量已呈泥醉，為證人張志洋、莫文昌於原審證詞
可稽，究其當時是否已無意識狀態？或精神耗弱，攸關刑責，原審未予調查，自有應
於審判期日調查之證據而未予調查之違法。（二）、第一審判決已於理由中詳載宣告
緩刑之理由，原判決僅以「被告係在一木造房屋內為之，若未加注意其有因之失火引
燃房屋之虞，危險性不可謂不大」等語，撤銷緩刑宣告，對於第一審宣告緩刑之理由
俱未載不採之依據，顯有判決不備理由之違法云云。惟查，本件原判決依證人張志洋
、莫文昌偵查及第一審之指證，卷附之燒燬後現場照片、扣案之打火機等證據，認定
上訴人於民國八十六年十二月九日凌晨一時許，在嘉義市○○路五五一號公眾得出入
之場所「銀座ＫＴＶ」二○二室木造廂房內喝酒唱歌，因對該店之服務態度心生不滿
，明知該廂房內所放置之點歌簿一冊、垃圾筒一個係他人所有之物，且該廂房係為木
造材質，內部陳置均為易燃物品，竟在該木造廂房內，持其所有之打火機點燃前開點
歌簿及塑膠垃圾筒洩憤，致生公共危險，後見點歌簿及塑膠垃圾筒已起火燃燒，恐火
勢蔓延即持其所攜入之礦泉水擬將火澆息，惟未澆熄，隨即逃離廂房現場，適為店內
之服務生張志洋發現廂房內起火，旋即通知該店經理莫文昌將之攔下，並進入廂房內
用水將尚在燃燒之點歌簿澆滅始未釀成巨災，惟上開點歌簿則已大部燒燬，另垃圾筒
則被燒燬一部份，嗣在上訴人身上扣得所有點燃前開物品之打火機二個等情，因而撤
銷第一審不當之科刑判決，仍論處上訴人第一百七十五條第一項罪刑，其採證認事，
從形式上觀察，並無違背法令之情形。且查：上訴人於審理中均未以案發當時其已酒
醉，請求調查當時其是否已無意識狀態或精神耗弱，於法律審之本院，始爭執原審未
調查，已非適法之第三審上訴理由。況原判決事實已認定其以打火機點火，又恐火勢
蔓延亦持所帶之礦泉水澆熄，未果，由此，亦顯見其案發時並未達無意識狀態甚明，
至精神耗弱人之行為，依刑法第十九條第二項之規定，僅係得減輕其刑，並非必減，
即係法院依職權自由裁量之事項，原判決既未減輕其刑，乃未予說明及調查，亦難謂
有未盡調查證據之違法。又緩刑之宣告與否，乃實體法上賦予法院得為自由裁量之事
項。本件第一審雖為緩刑之宣告，但檢察官以緩刑宣告不當為由，提起上訴，原判決
已敘明，「被告固僅有放火燒燬其餘之物致生危害公共安全而已，惟被告係在一木造
房屋內為之，若未加注意其有因之失火引燃房屋之虞，危險性不可謂不大，原審法院
竟併宣告緩刑容有未洽」，乃認第一審判決不當予以撤銷改判，而未諭知緩刑，此為
事實審法院職權之合法行使，原判決既已說明第一審予以緩刑不當之理由，自無上訴
意旨所指之理由不備之情事；綜上，上訴意旨俱不足據以辨認原判決已具備違背法令
之形式，核與前揭得為第三審上訴理由之法定要件不相適合，應認其上訴違背法律上
之程式，予以駁回。
據上論結，應依刑事訴訟法第三百九十五條前段，判決如主文。
中      華      民      國    八十九    年      六      月    二十九    日
                              最高法院刑事第二庭
                                  審判長法官  莊  來  成
                                        法官  呂  潮  澤
                                        法官  謝  俊  雄
                                        法官  白  文  漳
                                        法官  蘇  振  堂
      右正本證明與原本無異
                                              書  記  官
中      華      民      國    八十九    年      七      月      七      日


司法院資訊處製作；財團法人民間司法改革基金會備份。
